臺灣桃園地方法院民事簡易判決  
110年度桃簡字第1059號
原      告  柯Ｏ捷    （真實姓名住居詳卷）
法定代理人  林Ｏ峰    （真實姓名住居詳卷）
            柯Ｏ岑    （真實姓名住居詳卷）
被      告  賴信宇  



            盧軒訓  

            張Ｏ銘    （真實姓名住居詳卷）
兼  上一人
法定代理人  張Ｏ成    （真實姓名住居詳卷）
上列被告等因傷害案件（110年度審簡字第337、110年度審原簡
字第26號、109年度少護字第314號），經原告提起損害賠償之刑
事附帶民事訴訟（110年度審原附民字第22號），經刑事庭裁定
移送前來，經本院於民國111年9月28日言詞辯論終結，判決如下
：
   主  文
被告乙○○、甲○○、張Ｏ銘應連帶給付原告新臺幣1,415元，及被告
乙○○自民國110年5月18日起、被告甲○○自民國111年 5月1日起、
被告張Ｏ銘自民國110年5月15日起日起，均至清償日止，按年息
百分之五計算之利息。
被告張Ｏ銘、張Ｏ成應連帶給付原告新臺幣1,415元，及自民國110
年5月15日起日起至清償日止，按年息百分之五計算之利息。
前二項給付，如其中任一被告已為給付，其他被告在給付範圍內
免給付義務。
原告其餘之訴駁回。
訴訟費用由被告乙○○、甲○○、張Ｏ銘或被告張Ｏ銘、張Ｏ成連帶負
擔千分之五，餘由原告負擔。
本判決第一項至第二項得假執行。
   事實及理由
壹、程序事項
一、按行政機關及司法機關所製作必須公開之文書，不得揭露足
    以識別為刑事案件、少年保護事件之當事人或被害人之兒童
    及少年身分之資訊，兒童及少年福利與權益保障法第69條第
    1項第4款、第2項定有明文。本件原告、被告張Ｏ銘於本件侵
    權行為事實發生時均為12歲以上未滿18歲之少年，且基於該
    等事實，分別為本院與臺灣新北地方法院少年保護事件之被
    害人與當事人，故依上開規定，遮隱各該當事人之完整姓名
    、住址等足以識別其資訊之內容，先予說明。
二、被告乙○○、甲○○經合法通知，無正當理由而未於言詞辯
　　論期日到場，且核無民事訴訟法第386 條所列各款情形，爰
    依民事訴訟法第436條第2項、第385條第1項前段之規定，依
    原告之聲請（見本院卷第117頁反面），由其一造辯論而為
    判決。
貳、實體事項　　
一、原告主張：被告張Ｏ銘與原告有爭執，張Ｏ銘邀集被告乙○○、
    甲○○及訴外人謝耀宗（經桃園地方法院檢察署檢察官為不起
    訴處分）及高培倫等人，於民國109年4月29日16時50分許，
    在桃園市○○區○○街00號旁地下停車場入口與原告談判，被告
    竟基於傷害之犯意聯絡，由乙○○手持甩棍、甲○○徒手、朝原
    告身體處揮打，高培倫更持折疊刀抵住原告脖子，造成原告
    受有右頸部多處撕裂傷2.5公分、左前臂撕裂傷約4公分、左
    手第二指擦傷等傷害，因而請求給付醫藥費新臺幣（下同）
    7,415元及精神慰撫金30萬元，且張Ｏ銘行為時為限制行為能
    力人，故其法定代理人即被告張Ｏ成依法應與渠共負連帶賠
    償責任，爰依侵權行為法律關係之規定提起本件訴訟等語，
    並聲明：1.被告乙○○、甲○○、張Ｏ銘應連帶給付原告307,415
    元，及自起訴狀繕本送達翌日起至清償日止，按年息5%計算
    之利息。2.被告張Ｏ銘、張Ｏ成應連帶給付原告307,415元，
    及自起訴狀繕本送達翌日起至清償日止，按年息5%計算之利
    息。前2項給付，如有其中一被告已為給付者，其餘被告就
    給付金額範圍內，免給付之義務。
二、被告答辯：
  ㈠甲○○未於最後言詞辯論期日到場，惟據其前到庭陳述略以：
    我就是不同意等語抗辯。並聲明：原告之訴駁回。
　㈡張Ｏ銘、張Ｏ成則以：原告請求金額過高，其等無法負擔等語
    ，以資答辯。並聲明；原告之訴駁回。
　㈢乙○○未於言詞辯論期日到場，亦未提出書狀作何聲明或陳述
    以供本院參酌。
三、得心證之理由
  ㈠按刑事訴訟判決所認定之事實，固非當然有拘束民事訴訟判
    決之效力，但民事法院調查刑事訴訟原有之證據，而斟酌其
    結果以判斷事實之真偽，並於判決內記明其得心證之理由，
    即非法所不許（最高法院67年台上字第2674號及49年台上字
    第929 號判例參照），是本院自得調查刑事訴訟中原有之證
    據，斟酌其結果以判斷事實之真偽，合先敘明。查原告主張
    張Ｏ銘與原告有爭執，張Ｏ銘邀集被告乙○○、甲○○、謝耀宗及
    高培倫等人，於109年4月29日16時50分許，在桃園市○○區○○
    街00號旁地下停車場入口與原告談判，被告竟基於傷害之犯
    意聯絡，由乙○○手持甩棍、甲○○徒手、朝原告身體處揮打，
    高培倫更持折疊刀抵住原告脖子，造成原告受有右頸部多處
    撕裂傷2.5公分、左前臂撕裂傷約4公分、左手第二指擦傷等
    傷害乙節，經臺灣桃園地方法院檢察署檢察官以109年度少
    連偵字第228號聲請簡易判決處刑，並經本院刑事庭以110年
    度審簡字第337、110年度審原簡字第26號判決乙○○、甲○○共
    同犯傷害罪，各處拘役50日，如易科罰金，以新臺幣1,000
    元折算1日；又張Ｏ銘經本院少年法庭經本院以110年度少護
    字第314號宣示少年張Ｏ銘交付保護管束等情，有本院依職權
    調取上開相關案件卷宗查核無訛，而甲○○、張Ｏ銘、張Ｏ成對
    於原告主張之上揭事實，於本院言詞辯論期日時亦未爭執，
    而乙○○既於相當時期受合法通知，猶於言詞辯論期日不到場
    ，亦未提出準備書狀予以爭執，依民事訴訟法第436條第2項
    適用第280條第3項準用第1項之規定，視同自認，堪認原告
    之主張為真實。
　㈡按故意或過失，不法侵害他人之權利者，負損害賠償責任；
    數人共同不法侵害他人之權利者，連帶負損害賠償責任，民
    法第184條第1項前段、第185條第1項前段分別定有明文。再
    按不法侵害他人之身體或健康者，對於被害人因此喪失或減
    少勞動能力，或增加生活上之需要時，應負損害賠償責任；
    不法侵害他人之身體、健康、名譽、自由、信用、隱私、貞
    操，或不法侵害其他人格法益而情節重大者，被害人雖非財
    產上之損害，亦得請求賠償相當之金額，民法第193條第1項
    、第195條第1項亦有明文。所謂共同侵權行為，係指數人共
    同不法對於同一之損害，與以條件或原因之行為，加害人於
    共同侵害權利之目的範圍內，各自分擔實行行為之一部，而
    互相利用他人之行為，以達其目的者，仍不失為共同侵權行
    為人，而應對於全部所發生之結果，連帶負損害賠償責任（
    最高法院78年度台上字第2479號判決意旨參照）。經查，本
    件乙○○、甲○○、張Ｏ銘、高培倫於前揭時、地與原告發生肢
    體衝突，造成原告受有上開傷害等情，業如前述，被告所為
    係屬故意不法侵害原告之身體、健康權，渠等行為與原告所
    受損害間自有相當因果關係，依上開說明，自應對原告負連
    帶賠償責任甚明。甲○○空言辯稱不同意尚無法律上之依據，
    無足憑採，併此敘明。
　㈢茲就原告得請求之損害賠償金額分述如下：　　　
　⒈醫療費用7,415元：
　　原告主張其於敏盛綜合醫院、張超翔皮膚科診所等醫療機構
    就診支出醫療費用7,415元部分，被告對此均未爭執，且有
    醫療費用收據在卷可參（見審原附民卷第11頁至第26頁）是
    此部分原告之請求自屬有據。
　2.精神慰撫金12萬元：
　　按慰藉金之多寡，應斟酌雙方之身分、地位、資力與加害之
　　程度及其他各種情形核定相當之數額；其金額是否相當，自
    應依實際加害情形與被害人所受之痛苦及雙方之身分、地位
    、經濟狀況等關係決定之（最高法院85年度台上字第460號
    判決意旨參照）。本院審酌原告及被告之家庭經濟狀況、教
    育程度、身分、地位，此有兩造之稅務電子閘門財產所得調
    件明細表、勞保資料、個人戶籍資料附卷可稽，並參酌乙○○
    、甲○○、張Ｏ銘之侵權行為之態樣、可歸責程度、原告所受
    損害之情形等一切情狀，認原告請求12萬元之精神慰撫金，
    尚屬適當，亦應准許，逾此部分之請求，則不應准許。
  3.綜上，原告得請求被告賠償之金額為127,415 元。
　4.復按連帶債務人相互間，除法律另有規定或契約另有訂定外
    ，應平均分擔義務；因連帶債務人中之一人為清償、代物清
    償、提存、抵銷或混同而債務消滅者，他債務人亦同免其責
    任；債權人向連帶債務人中之一人免除債務，而無消滅全部
    債務之意思表示者，除該債務人應分擔之部分外，他債務人
    仍不免其責任。前項規定，於連帶債務人中之一人消滅時效
    已完成者準用之，民法第280條本文、第274條、第276條分
    別定有明文。又債權人與連帶債務人中之一人成立和解，如
    無消滅其他債務人債務之意思，他債務人能否主張免責，應
    視該連帶債務人應允賠償金額而定。若該連帶債務人應允賠
    償金額超過其依法應分擔額者，他債務人之賠償金額不受影
    響；若低於其應分擔額者，就其差額部分，即因債權人對其
    應分擔部分之免除，而有民法第276條第1項規定之適用，並
    對他債務人發生絕對之效力（最高法院99年度台抗字第113
    號裁定、98年度台抗字第200號裁定意旨參照）。經查：
    本件原告係因高培倫及乙○○、甲○○、張Ｏ銘等4人共同侵權行
    為而受有127,415元之損害，乙○○、甲○○、張Ｏ銘及高培倫自
    應就前開損害負連帶賠償責任，且其等4人間並無法律或契
    約另訂內部分擔比例，則依民法第280條規定連帶債務人間
    應平均分擔義務，乙○○、甲○○、張Ｏ銘及高培倫就原告所受1
    27,415元損害賠償義務之內部分擔比例即應各負31,854元（
    計算式：127,415元×1/4＝31,854元，元以下四捨五入）。再
    查，原告與高培倫於110年4月26日調解成立，約定高培倫分
    期給付原告15萬元一節，有調解筆錄1 份（見110年度原附
    民移調字第18號第9頁至第10頁）附卷可考，細繹該調解內
    容，乃原告與高培倫對原告所受損害部分進行協議，且原告
    復未同意於高培倫給付上開賠償金後，同時免除其對本件被
    告之民事請求，足見高培倫給付調解金額，並未包括被告所
    應負擔之部分，高培倫應允賠償金額已超過其依法應分擔額
    ，其與原告之和解固僅生相對效力，惟高培倫實際已賠償原
    告之金額應依民法第274條規定發生清償之絕對效力，即高
    培倫依和解內容清償而消滅之債務，乙○○、甲○○、張Ｏ銘亦
    同免其責任，又高培倫就上開和解成立之賠償金額已支付12
    6,000，業據原告訴訟代理人陳明於卷（見本院卷第119頁）
    ，是於扣除高培倫業已清償部分後，原告得請求乙○○、甲○○
    、張Ｏ銘賠償之金額即為1,415元（計算式：127,415元－126,
    000元=1,415元)。
　5.再按無行為能力人或限制行為能力人，不法侵害他人之權利
    者，以行為時有識別能力為限，與其法定代理人連帶負損害
    賠償責任。行為時無識別能力者，由其法定代理人負損害賠
    償責任。前項情形，法定代理人如其監督並未疏懈，或縱加
    以相當之監督，而仍不免發生損害者，不負賠償責任民法第
    187條第1項、第2項定有明文。經查張Ｏ銘為上開傷害行為時
    ，為限制行為能力人，而張Ｏ成為張Ｏ銘之法定代理人，有個
    人戶籍資料查詢在卷可稽（見本院個資卷），張Ｏ成復未舉
    證其對張Ｏ銘之監督並未疏懈或縱加以相當之監督仍不免發
    生損害，是原告主張張Ｏ成應就張Ｏ銘應賠償部分負連帶負損
    害賠償責任，洵屬有據。張Ｏ銘、張Ｏ成抗辯經濟能力無法負
    擔尚無法律上得不負賠償責任之基礎，均不足採。
 ㈣又按不真正連帶債務，係指數債務人以同一目的，本於各別之
   發生原因，對債權人各負全部給付之義務，因債務人其中一
   人為給付，他債務人即應同免其責任之債務而言。故不真正
   連帶債務人中之一人所為之清償，如已滿足債權之全部，即
   應發生絕對清償效力，債權人不得再向他債務人請求清償（
   最高法院100 年度台上字第8489號民事判決意旨參照）。經
   查、乙○○、甲○○、張Ｏ銘及高培倫共同對原告所為不法侵權行
   為，依民法第184條第1項前段、第185條第1項規定，應連帶
   負損害賠償責任。又張Ｏ成為張Ｏ銘行為時之法定代理人，應
   依民法第187條第1項前段規定，與張Ｏ銘連帶負損害賠償責任
   ，業已論述如前，其等本於各別之原因對原告負連帶賠償責
   任，惟所負為同一之給付目的之債務，揆諸前開說明，為不
   真正連帶債務關係，是以任一被告對原告為全部或一部之給
   付者，其餘被告於其給付之範圍內即可同免給付義務。　
 ㈤末按給付無確定期限者，債務人於債權人得請求給付時，經其
   催告而未為給付，自受催告時起，負遲延責任。其經債權人
   起訴而送達訴狀，或依督促程序送達支付命令，或為其他相
   類之行為者，與催告有同一之效力，民法第229條第2 項分別
   定有明文。又按遲延之債務，以支付金錢為標的者，債權人
   得請求依法定利率計算之遲延利息。但約定利率較高者，仍
   從其約定利率；應付利息之債務，其利率未經約定，亦無法
   律可據者，週年利率為百分之5，民法第233條第1項、第203
   條亦分別明定。查原告對被告之侵權行為損害賠償債權，核
   屬無確定期限之給付，既經原告提起本件刑事附帶民事訴訟
   且起訴狀繕本於110年5月17日合法送達乙○○、110年5月14日
   合法送達張Ｏ成及張Ｏ銘（見審原附民卷第33頁、73頁、第75
   頁）、於110年4月30日合法送達甲○○（見審原附民卷第37頁
   ），則原告請求分別自起訴狀繕本送達翌日即110年5月18日
   、110年5月15日、110年5月1日起至清償日止，按週年利率百
   分之5計算之遲延利息，核無不合，應予准許。
四、綜上所述，原告依上開侵權行為之法律關請求被告乙○○、甲
    ○○、張Ｏ銘連帶給付1,415元、被告張Ｏ成及張Ｏ銘連帶給付1,
    415元，及乙○○自110年5月18日起至清償日止、張Ｏ成及張Ｏ
    銘自110年5月15日起至清償日止、甲○○自110年5月1日起至
    清償日止，按年息百分之5計算之利息，為有理由，應予准
    許。另關於主文第1、2項所命給付，係被告以同一目的，本
    於各別之發生原因，對原告各負全部給付之義務，其等間應
    屬不真正連帶債務，如被告其中一人為給付，另一被告即應
    同免其對原告給付之責任，爰諭知如主文第3項所示，以符
    不真正連帶債務之本旨。逾此部分之請求，則屬無據，應予
    駁回。
五、本件原告勝訴部分係適用簡易程序為被告敗訴之判決，爰依
    民事訴訟法第389條第1項第3款規定，依職權宣告假執行。
六、本件事證已臻明確，兩造其餘攻擊防禦方法及所舉證據，經
    審酌結果，與本件判決結論均無影響，爰不一一論述，附此
    敘明。
七、訴訟費用負擔之依據：民事訴訟法第79條、第85條第2 項。
中　　華　　民　　國　　111 　年　　10　　月　　21　　日
                  桃園簡易庭  法  官  蘇品蓁
以上為正本係照原本作成。
如不服本判決，應於送達後20日內，向本院提出上訴狀並表明上
訴理由，如於本判決宣示後送達前提起上訴者，應於判決送達後
20日內補提上訴理由書（須附繕本）。
如委任律師提起上訴者，應一併繳納上訴審裁判費。   
中　　華　　民　　國　　111 　年　　10　　月　　21　　日
                              書記官  潘昱臻